臺灣屏東地方法院刑事判決　　　　　　　100年度訴字第130號
公　訴　人　臺灣屏東地方法院檢察署檢察官
被　　　告　吳文風
選任辯護人　周春米律師
　　　　　　任明穎律師
上列被告因違反毒品危害防制條例案件，經檢察官提起公訴（10
0 年度偵緝字第9 號）本院判決如下：
    主  文
吳文風共同販賣第一級毒品，累犯，處有期徒刑拾陸年；未扣案
之共同販賣毒品所得新臺幣貳仟元與許銘合連帶沒收，如全部或
一部不能沒收時，以其與許銘合之財產連帶抵償之；未扣案之行
動電話壹支（含SIM 卡，門號：零玖捌參零柒肆貳肆陸號，行動
電話國際識別碼：參00000000000參壹零號）沒收，
如全部或一部不能沒收時，以其與許銘合之財產連帶追徵其價額
。
    事  實
一、吳文風前於民國93年間因施用毒品案件，經本院以93年度訴
    字第686 號判決判處有期徒刑1 年、8 月，應執行有期徒刑
    1 年6 月確定；再於94年間因施用毒品案件，經本院以94年
    度訴字第641 號判決判處有期徒刑1 年2 月、10月，應執行
    有期徒刑1 年10月確定。上開2 案嗣經本院以96年度聲減字
    第764 號裁定分別減為有期徒刑6 月、4 月、7 月、5 月，
    應執行有期徒刑1 年7 月15日確定，於96年11月30日縮刑期
    滿執行完畢，詎其猶不知悔改，竟與許銘合（另案審理）共
    同基於販賣第一級毒品海洛因之犯意聯絡，先由郭坤用於97
    年7 月6 日上午11時38分許，以行動電話（門號：00000000
    00號）聯絡吳文風之行動電話（門號：0000000000號、行動
    電話國際識別碼：000000000000000 號），向吳文風訂購新
    臺幣（下同）2000元之海洛因1 小包，吳文風應允並告知交
    付海洛因之地點後，再將欲出售予郭坤用之1 小包海洛因交
    予許銘合，嗣許銘合隨即於同日上午11時48分許，將吳文風
    所交付之海洛因1 小包攜至屏東縣新園鄉○○村○○路203
    巷15號附近，並在郭坤用所乘坐由東港分局警員陳志財所駕
    駛及搭載警員蔡玉山之自小客車旁售予郭坤用，並向郭坤用
    收取2000元現金。
二、案經臺灣屏東地方法院檢察署檢察官自動檢舉偵查起訴。
    理  由
一、證據能力方面：
  (一)所謂「陷害教唆」，係指行為人原不具犯罪之故意，純因司
    法警察之設計教唆，始萌生犯意，而實行犯罪構成要件之行
    為者而言。因係以引誘或教唆犯罪之不正當手段，使原無犯
    罪故意之人萌生犯意而實行犯罪行為，再蒐集犯罪證據，予
    以逮捕偵辦，手段顯然違反憲法對於基本人權之保障，且已
    逾越偵查犯罪之必要程度，對於公共利益之維護並無意義，
    因此所取得之證據資料，應不具有證據能力。至刑事偵查技
    術上所謂之「釣魚」，則指對於原已犯罪或具有犯罪故意之
    人，以設計引誘之方式，使其暴露犯罪事證，而加以逮捕或
    偵辦者而言。此之所謂「釣魚」純屬偵查犯罪技巧之範疇，
    並未違反憲法對於基本人權之保障，且於公共利益之維護有
    其必要性，故依「釣魚」方式所蒐集之證據資料，非無證據
    能力（最高法院98年台上字第7699號、97年台上字第6311號
    、第5667號判決意旨參照）。本件被告吳文風之辯護人辯稱
    本件販賣毒品之人原並無販賣毒品之意思，係因警方利用證
    人郭坤用引誘而表示要賣之意，為陷害教唆，且警察行使職
    權有違法之情形，所取得證據不具證據能力等語，經查：
  1.毒品屬於違禁物品，且販賣毒品係重罪等情，業經政府多年
    宣導，已為國民生活常識，再以被告吳文風前於83年間因非
    法販賣化學合成麻醉藥品經法院判刑確定並經執行完畢，又
    於94年間經檢察官起訴販賣第一級、第二級毒品（臺灣屏東
    地方法院檢察署94年度偵字第876 號），嗣經判決無罪確定
    等紀錄，有其臺灣高等法院被告前案紀錄表可憑，是其顯然
    知悉販賣毒品罪之刑責甚重，當無僅因他人電話請託，即率
    然答允販賣毒品，且得以迅速分裝完成並委人當場交付予證
    人郭坤用，是其所辯本件販賣毒品之人原無販賣毒品之意，
    而係經警陷害教唆等語，實不足採。益徵本件販賣毒品予證
    人郭坤用之人原本即具有販售毒品之決意無誤。
  2.況本件販賣毒品案件係因證人郭坤用於97年7 月14日另案偵
    查中，向檢察官供稱購買毒品之對象後，始循線查獲，並非
    證人即幫助郭坤用施用毒品之員警蔡玉山、陳志財於證人郭
    坤用購買毒品當時，即追查上情，且依證人郭坤用之供述，
    伊係主動請託員警同意伊購買毒品，並施用解癮，而非員警
    提議等語（本院卷第73頁背面參照），由此亦難見警察有何
    陷害教唆被告販賣毒品之情。
  3.縱認證人即當日查獲郭坤用之員警蔡玉山、陳志財2 人於當
    日逮捕證人郭坤用後，竟仍容讓證人郭坤用購買並施用毒品
    ，係使證人郭坤用因而涉犯毒品危害防制條例第10條第1 項
    之施用第一級毒品罪，而有違背警察職權行使法之情，然此
    部分犯罪事實究與本件被告被訴販賣第一級毒品一情，實係
    二事。又蔡玉山、陳志財2 人於本件中並未與被告接觸，自
    無教唆被告販賣毒品之行為可言，自不得遽認嗣後循線查獲
    之證據，有何違法可言。
  4.況本件係因證人郭坤用於另案偵查中向檢察官供承毒品來源
    後，始自證人郭坤用之供述及通聯紀錄等循線追查被告吳文
    風及本件共犯許銘合，此等偵查作為及所得之證據，均與警
    察行使職權所取得之證據無涉，自無違反警察職權行使法之
    規定甚明。
  5.綜上，本件並非因警察設局誘陷，始引發販賣第一級毒品之
    犯意（陷害教唆），而係販售毒品之人原本即有販賣毒品之
    決意，縱令員警蔡玉山、陳志財於交易當時，即當場查獲本
    案共犯，依前開說明，亦屬提供機會型之誘捕偵查，所因而
    取得之證據自無違法可言。遑論本件係檢察官事後另行依證
    人郭坤用之供述，自動檢舉偵辦並循線查獲被告等情，其偵
    查技巧及蒐證既無違背法定程序情事，所取得之證據資料自
    有證據能力。
  (二)就證人及同案共犯以被告身分所為之自白之證據能力部分：
    按「共犯之自白，不得作為有罪判決之唯一證據，仍應調查
    其他必要之證據，以察其是否與事實相符」刑事訴訟法第15
    6 條第2 項定有明文。則同案共犯於本案法院審理中所為之
    自白即屬該條所規定之「共犯之自白」，而具有證據能力，
    惟不得作為唯一之證據，仍應有其他必要之證據。且按「刑
    事訴訟法第158 條之3 規定：『證人、鑑定人依法應具結而
    未具結者，其證言或鑑定意見，不得作為證據。』所謂『依
    法應具結而未具結者』，係指檢察官或法官依刑事訴訟法第
    175 條之規定，以證人身分傳喚被告以外之人（證人、告發
    人、告訴人、被害人、共犯或共同被告）到庭作證，或雖非
    以證人身分傳喚到庭，而於訊問調查過程中，轉換為證人身
    分為調查時，此時其等供述之身分為證人，則檢察官、法官
    自應依本法第186 條有關具結之規定，命證人供前或供後具
    結，其陳述始符合第158 條之3 之規定，而有證據能力。若
    檢察官或法官非以證人身分傳喚而以告發人、告訴人、被害
    人或共犯、共同被告身分傳喚到庭為訊問時（例如刑事訴訟
    法第71條、第219 條之6 第2 項、第236 條之1 第1 項、第
    248 條之1 、第271 條第2 項、第271 條之1 第1 項），其
    身分既非證人，即與『依法應具結』之要件不合，縱未命其
    具結，純屬檢察官或法官調查證據職權之適法行使，當無違
    法可言。（最高法院96年度台上字第3527號判決及臺灣高等
    法院高雄分院98年度重上更(三)字第47號意旨參照）。經查：
    同案共犯許銘合、證人即另案施用毒品案件之被告郭坤用、
    蔡玉山、陳志財等人先後於偵查中、本院審理時，以被告身
    分所為供述，既非依法應具結，且被告於本院審理時均已請
    求與上開證人對質詰問，依前揭說明，渠等於偵查及本院之
    供述自均有證據能力。
  (三)被告以外之人於偵查中向檢察官所為陳述，依刑事訴訟法第
    159 條之1 第2 項明文規定原則上得為證據。查證人蔡玉山
    、陳志財等人於偵查中在檢察官面前之具結證述，被告及其
    辯護人均未抗辯該審判外陳述有何顯不可信之情況，復上開
    證人，均經到庭接受被告方面對質詰問，是依前開法條規定
    ，當有證據能力。至辯護意旨雖認證人蔡玉山於97年10月14
    日、98年11月19日偵訊時之證述未經具結，而不具證據能力
    等語（本院卷第52頁參照），惟查證人蔡玉山於前開2 次偵
    訊中，均經檢察官告知證人之權利、義務，而證人蔡玉山亦
    均依法具結，有上開偵訊筆錄及結文在卷可稽（臺灣屏東地
    方法院檢察署97年度毒偵字第1383號卷第223 頁、第231 頁
    ，同署98年度偵字第1759號卷第12頁、第17頁參照），是前
    揭辯護意旨容有誤會，併予敘明。
  (四)按被告以外之人於審判外之陳述，雖不符刑事訴訟法第159
    條之1 至第159 條之4 規定，而經當事人於審判程式同意作
    為證據，法院審酌該言詞陳述或書面陳述作成時之情況，認
    為適當者，亦得為證據；當事人、代理人或辯護人於法院調
    查證據時，知有該法第159 條第1 項不得為證據之情形，而
    未於言詞辯論終結前聲明異議者，視為有前項之同意，該法
    第159 條之5 業已明揭其旨。本件公訴人、被告及其辯護人
    均對於行動電話門號0000000000號、0000000000號於97年7
    月6 日之通聯紀錄、證人郭坤用於97年7 月6 日經警採尿後
    製作「屏東縣警察局東港分局辦理煙毒、麻藥案尿液送驗受
    檢人真實姓名代號對照表」（屏東縣警察局東港分局刑事案
    件偵查卷宗97年7 月6 日東警分刑字第0970009804號卷第19
    頁）等證據，均未爭執其證據能力，本院並審酌該證據作成
    時之情況，認為並無不適當者，依上開說明，均認應有證據
    能力。
  (五)現行刑事訴訟法關於「鑑定」之規定，除選任自然人充當鑑
    定人外，另設有囑託機關鑑定制度。依同法第198 條、第20
    8 條之規定，不論鑑定人或鑑定機關、團體，固均應由法院
    、審判長、受命法官或檢察官視具體個案之需要而為選任、
    囑託，並依第206 條之規定，提出言詞或書面報告，始符合
    同法第159 條第1 項所定得作為證據之「法律有規定」之情
    形。否則所為之鑑定，仍屬傳聞證據。然於司法警察機關調
    查中之案件，為因應實務上，或因量大、或有急迫之現實需
    求，併例行性當然有鑑定之必要者，例如毒品之種類與成分
    、尿液之毒品反應，或者槍彈有無殺傷力等鑑定，基於檢察
    一體原則，得由該管檢察長對於轄區內之案件，以事前概括
    選任鑑定人或囑託鑑定機關、團體之方式，俾便轄區內之司
    法警察官、司法警察對於調查中之此類案件，得即時送請先
    前已選任之鑑定人或囑託之鑑定機關、團體實施鑑定，以求
    時效（法務部92年9 月1日 法檢字第0920035083號函參照，
    刊載於法務部公報第312 期）。此種由檢察機關概括選任鑑
    定人或概括囑託鑑定機關、團體，再轉知司法警察官、司法
    警察於調查犯罪時參考辦理之作為，法無明文禁止，係為因
    應現行刑事訴訟法增訂傳聞法則及其例外規定之實務運作而
    為。本件證人郭坤用於97年7 月6 日施用第一級毒品海洛因
    後，為警採尿，並經查獲之司法警察機關即屏東縣政府警察
    局東港分局逕依上開規定送由臺灣檢驗科技股份有限公司為
    鑑定，該公司所為之書面鑑定報告即97年7 月23日第KＺ0000
    00000000號濫用藥物尿液檢驗報告，自屬前揭「法律規定」
    得為證據者，而有證據能力（最高法院96年度台上字第2860
    號判決意旨參照）。
二、訊據被告吳文風固坦認持用上開0000000000號行動電話，且
    認識同案共犯許銘合、證人郭坤用等人，惟否認有何販賣毒
    品之犯行，辯稱：(1)郭坤用先前因誤認其私吞部分毒品，因
    而懷怨在心，恐因而挾怨為不實指控；(2)案發當天並未接獲
    證人郭坤用撥打之電話等語。經查：
  (一)證人郭坤用於97年7 月6 日上午11時許，因另案通緝，經屏
    東縣警察局東港分局興龍派出所警員蔡玉山、陳志財在高雄
    市○○區○○路12號逮捕，郭坤用向蔡玉山、陳志財表示想
    在入監服刑前再施用一次海洛因，要求蔡玉山、陳志財讓其
    購買2,000 元之海洛因施用，蔡玉山、陳志財竟同情郭坤用
    毒癮發作及考量自身可同時增加查獲郭坤用施用毒品之績效
    ，遂同意郭坤用之請求，郭坤用遂於97年7 月6 日上午11時
    38分許以行動電話（門號：0000000000號）聯絡吳文風所使
    用之行動電話（門號：0000000000號），向吳文風訂購2000
    元之海洛因1 小包，吳文風應允並告知交付海洛因之地點後
    ，再將欲出售予郭坤用之1 小包海洛因交予被告許銘合，許
    銘合隨即於同日上午11時48分許，再將吳文風所交付之海洛
    因1 小包攜至屏東縣新園鄉○○村○○路203 巷15號附近，
    並在郭坤用所乘坐由陳志財所駕駛及搭載蔡玉山之小客車旁
    交付郭坤用，並收取海洛因之價金2 千元等事實：
  1.業據證人郭坤用證述綦詳如下：
    證人郭坤用於檢察官偵訊時結證稱：7 月6 日為警緝獲當時
    ，員警要帶伊到興龍派出所，經警詢問伊毒癮是否會發作，
    及前往何處購買海洛因後，警察遂帶伊去買2 千元的海洛因
    ；伊以其0000000000號行動電話打給認識已久、且先前曾經
    向其購買過毒品之友人吳文風的0000000000號行動電話連絡
    ，並約定在新園鄉鹽埔村吳文風住處隔壁之叔叔家前面交付
    ，嗣吳文風叫他的小弟綽號文和的持約定之毒品前來指定地
    點交付。當時伊曾先告知員警，伊已經半年沒有吸食了，惟
    員警們說要驗尿，其中證人蔡玉山先問伊跟誰購買毒品，伊
    告知是跟吳文風買，蔡玉山就叫伊打電話給吳文風，當時是
    吳文風自己接聽電話的，前來交付毒品的人是吳文風的一個
    好像叫「許文和」的小弟，伊先前在屏東監獄裡面也有碰過
    他一次等語（臺灣屏東地方法院檢察署97年毒偵字第1383號
    卷第31頁至32頁、第84頁、第217 頁至第218 頁，同署98年
    度偵字第1759號卷第62頁參照）。證人郭坤用於本院99年度
    訴字第540 號許銘合與被告吳文風共犯本件販毒案件之審理
    中亦結證稱：是我打電話給吳文風，那次我是要跟吳文風買
    ，我打電話給吳文風要買毒品時，就是警察帶我去的那一件
    ，那時候警察去我家抓我時，有想要吸食毒品，我跟警察說
    帶我去鹽埔跟誰拿東西一下，是我自己要吸毒，我2 、3 個
    星期施用1 次毒品，買毒品的錢交給誰，我看不清楚，因為
    窗子打開一點，我是毒癮發作，我意識不清楚，錢2 千元也
    是交給那個人等語（本院99年度訴字第540 號卷第55頁至第
    57頁參照）。
  2.證人即員警陳志財先於檢察官偵訊中亦具結證稱：97年7 月
    6 日有跟蔡玉山一起載郭坤用去鹽埔買毒品，郭坤用向蔡玉
    山要求，說他毒癮很大，我在場有聽到郭坤用要求蔡玉山讓
    他去買毒品等語（97年度毒偵字第1383號卷第223 頁、第22
    7 頁參照），復於本院99年度訴字第540 號許銘合被訴與被
    告共同販賣本件毒品案件審理中亦結證：（問：有無帶郭坤
    用買毒品？）當時帶郭坤用到吳文風他家後方，（問：為何
    帶他去買毒品？）是郭坤用要求，他說毒癮發作，我在前座
    ，沒有注意到後面情形，當時有人靠近車輛，我不知道是否
    被告過來，我沒有看到誰過來，當時有一個白色物體靠近車
    輛，做什麼事情我不知道，也沒有聽到他們講什麼，沒有說
    話，我沒有注意到後方郭坤用有無拿到毒品，那天我開車，
    我正後方是郭坤用，穿白色衣服靠近車子左後側等語（本院
    99年度訴字第540 號卷第59頁至同頁背面參照），核與證人
    郭坤用上開指證無違。
  3.證人蔡玉山亦先於檢察官偵訊中結證：我知道吳文風這個人
    ，我不認識他，97年7 月6 日有讓郭坤用去買毒品，買了一
    包海洛因，二千元。（問：你為何要這樣做？）因為在查獲
    到郭坤用時，他說他很痛苦，要求我是不是可以讓他施用一
    下海洛因，我同情他，當天陳志財知道車子開到鹽埔，是要
    讓郭坤用買毒品，但他不知道地點，當天是他開車，…有見
    過許銘合，以前在東港時，他是治安列管人口，我載郭坤用
    去向吳文風（買毒品）當天有看到許銘合，他就是拿毒品過
    來的（當庭指認許銘合），那一天就是他拿毒品過來交給郭
    坤用的等語（臺灣屏東地方法院檢察署97年度毒偵字第1383
    號卷第228 頁、98年度偵字第1759號卷第70頁至第71頁參照
    ）。再於本院99年度訴字第540 號許銘合被訴與被告吳文風
    共同販賣本件毒品案件審理中結證：郭坤用買毒品之前，沒
    有驗尿，他是案件通緝帶回派出所，那時候沒有驗尿，郭坤
    用說他案件通緝藥癮發作很痛苦，要求用毒品，所以我們才
    帶他去買，……當時沒有說要跟誰買，他自己聯絡，他打手
    機給誰我不知道，有跟郭坤用說這樣處理可以多抓一件案子
    ，我是看他痛苦基於同情，如果驗尿就是施用的成份，有帶
    郭坤用去他們約定的地點拿毒品，當時有毒品、錢的交易，
    拿毒品過來的人知道，但不知道名字，因為他跟對方聯絡，
    不知道是誰；當時拿毒品過來是證人許銘合，因為之前我們
    有查獲許銘合的案子，認得許銘合，郭坤用有交錢給許銘合
    ，當場交，毒品先交給郭坤用，因為我們當時在車上要戒護
    ，許銘合直接拿毒品走到郭坤用窗戶，就是駕駛座左後側座
    位，許銘合直接拿在郭坤用窗戶旁等語（本院99年度訴字第
    54 0號卷第57頁至第59頁參照），於本院審理時證稱：電話
    是郭坤用自己打的，我也不曉得他是打給誰等語（本院卷第
    80頁參照）亦大致相符。
  4.且查證人郭坤用就其購買毒品海洛因之細節，於上開偵、審
    中之證述，固略有不同，惟就其以手機撥打吳文風之手機，
    聯繫買賣毒品之地點，嗣再由同案共犯許銘合攜帶海洛因1
    包，前往約定地點，由許銘合交付毒品並收取2 千元等情節
    ，前後證述大致相符，參以證人即警員蔡玉山、陳志財亦因
    本件協助郭坤用購買毒品之幫助施用第一級毒品之犯行，經
    本院以99年度簡字第870 號刑事簡易判決各判處有期徒刑5
    月確定，亦經本院依職權調閱上開案件全案卷宗核閱屬實，
    可見渠等自始即無偵辦被告販賣毒品犯行之意，而依其證詞
    ，更明確證稱不知證人郭坤用向何人購買毒品，益徵渠等並
    無誣陷被告之可能。
  5.復參諸被告吳文風自承上開行動電話（門號：0000000000號
    ）為其所使用，且未曾主張該電話曾交予他人使用，自堪認
    定確僅被告一人曾使用之，而依該門號當日與證人郭坤用持
    用之行動電話門號之通聯紀錄，郭坤用所使用之0000000000
    號與吳文風使用之0000000000號手機，分別於97年7 月6 日
    上午11時38分、97年7 月6 日上午11時44分、97年7 月6 日
    上午11時46分、97年7 月6 日上午11時48分有互相通話，其
    通話所使用之基地臺位置，除第一次在屏東縣新園鄉五房村
    外，其餘三次均在新園鄉○○路250 號，有行動電話用戶資
    料查詢及上開門號之通聯紀錄在卷可按（臺灣屏東地方法院
    檢察署97年度毒偵字第1383號偵查卷宗第70頁至第74頁、第
    94頁至第100 頁、第110 頁至第116 頁參照），是證人郭坤
    用上開證述以其使用之手機向被告吳文風購買海洛因，而嗣
    後於上址交付毒品等情，應堪信實。
  6.綜上，郭坤用確有向被告吳文風購買海洛因，並由同案共犯
    許銘合將第一級毒品海洛因送到約定地點交付，並收取價金
    之事實，即堪以認定。
  (二)證人郭坤用於97年7 月6 日為警查獲後，經警於97年7 月6
    日下午1 時20分，在屏東縣警察局東港分局興龍派出所採取
    其尿液送檢驗結果，呈可待因、嗎啡及甲基安非他命陽性反
    應，有臺灣檢驗科技股份有限公司濫用藥物尿液檢驗報告一
    紙附卷可稽（臺灣屏東地方法院檢察署97年度毒偵字第1383
    號偵查卷第104 頁參照），另查獲之海洛因殘渣袋1 個，經
    東港分局警員以臺灣尖端先進生技醫藥股份有限公司簡易快
    速篩檢試劑初步檢驗結果，呈海洛因陽性反應，有臺灣尖端
    先進生技醫藥股份有限公司簡易快速篩檢試劑初步檢驗結果
    1 紙在卷可查（屏東縣警察局東港分局刑事案件偵查卷宗97
    年7 月6 日東警分刑字第0970009804號卷第14頁參照），而
    郭坤用亦因本件施用第一級毒品犯行，前經本院以98年度訴
    字第165 號刑事判決，判處有期徒刑1 年4 月確定，業據本
    院依職權調閱本院98年度訴字第165 號全案卷宗核閱屬實，
    堪認本案共犯許銘合於97年7 月6 日上午11時48分許交付郭
    坤用之毒品係第一級毒品海洛因無訛。
  (三)被告吳文風雖以上開情詞置辯，惟查：
  1.本件係證人郭坤用因通緝為警查獲後，因毒癮發作，央求警
    員蔡玉山、陳志財讓其購買海洛因，並由郭坤用自行以手機
    聯繫吳文風，約定地點後，由同案共犯許銘合將一包2000元
    之海洛因到約定之現場等事情，已如前述，至證人郭坤用雖
    於本院審理時到庭證稱是以其持用之行動電話0000000000號
    撥打電話絡向年籍不詳之成年男子「黃清山」聯絡購買，而
    非向被告吳文風購買，至於何人前來交付毒品一節，伊並未
    看清，且伊於為警查獲前已有半年未再施用毒品，該次施用
    毒品係因多日未眠，而須以毒品提神等語（本院卷第73頁背
    面至第74頁背面參照），顯與前揭指證被告吳文風販賣毒品
    之證述相悖，然：
  (1)按告訴人、證人之陳述有部分前後不符，或相互間有所歧異
    時，究竟何者為可採，法院仍得本其自由心證予以斟酌，非
    謂一有不符或矛盾，即認其全部均為不可採信，尤其關於行
    為動機、手段及結果等細節方面，告訴人之指陳，難免故予
    誇大，證人之證言，有時亦有予以渲染之可能，然其基本事
    實之陳述，若果與真實性無礙時，仍非不得予以採信（最高
    法院74年度台上字第1599號判例意旨參照）。
  (2)證人郭坤用於本院99年訴字第540 號案件審理中結證稱：當
    初在車上毒癮發作，有人拿毒品過去，但是我意識不清，不
    知道是誰，（問：蔡玉山帶你去當時有無說跟誰買？）是我
    打電話給吳文風，我是要跟吳文風買，那時候警察去我家抓
    我，有想要吸食毒品，我跟警察說帶我去鹽埔跟誰拿東西一
    下，是我自己要吸毒，我二、三個星期施用一次毒品，買毒
    品的錢交給誰，我看不清楚，因為窗子打開一點，我是毒品
    發作，我意識不清楚，錢二千元也是交給那個人等語明確（
    本院99年度訴字第540 號卷第55頁至第57頁參照）。則證人
    郭坤用購買毒品之原因究竟係因長期固定施用毒品，因而產
    生之毒癮發作，而須藉助毒品暫時解除成癮之症狀，抑或係
    因多日未睡而須以毒品提神，顯然前後供述不一。且若證人
    郭坤用果然自始即有誣陷被告吳文風之意，當應指證係向被
    告吳文風電話聯絡購買毒品外，再併予指證為被告吳文風所
    交付，而無理由分別證稱「係許銘合所交付」、「不知何人
    交付」等語，故其於偵訊中顯無誣攀之實。
  (3)證人郭坤用雖於本院審理時翻異前詞，改稱係向「黃清山」
    購買毒品，然證人郭坤用證稱「黃清山」之電話號碼，實係
    被告吳文風所持用，業經被告吳文風供承在卷，則證人郭坤
    用證稱係撥打該電話號碼向並非該電話使用者之第三人聯絡
    等語，即已有違常情；而若非證人郭坤用確以該0000000000
    號行動電話與被告吳文風聯絡，其自無從知悉該電話門號係
    以被告吳文風之妹妹名義申辦，且實際由被告使用，再進而
    誣陷被告吳文風；且依證人郭坤用持用之0000000000號行動
    電話門號之通聯紀錄，案發當日自其遭警逮捕後，迄取得毒
    品之間，僅與被告吳文風所持用之前開電話門號有通聯，益
    徵其不可能有向他人聯絡購買毒品之情。
  (4)證人郭坤用自承與被告吳文風係好友，與「黃清山」為朋友
    等語（本院卷第75頁背面參照），足認證人郭坤用與被告吳
    文風之關係較「黃清山」為密切，是以證人郭坤用於本院審
    理時，於被告吳文風在場時所為證詞，大異於前，即難遽認
    其所言非為被告開脫卸責之虛捏之詞，是以無從採信。反觀
    證人郭坤用於另案偵、審中，於被告吳文風並未在場時，均
    供述購買毒品之對象為被告吳文風，顯見證人郭坤用因被告
    在場與否而異其陳詞，亦堪認被告吳文風對證人郭坤用有相
    當之影響力，是以證人郭坤用固於本院審理時翻異其詞，然
    亦難以遽採，應以證人郭坤用於另案偵、審中之證詞方屬可
    信。
  2.被告吳文風固辯稱與證人郭坤用前有嫌隙等語，然查被告吳
    文風所稱2 人間之怨隙，乃因證人郭坤用誤認伊私吞證人郭
    坤用之毒品（本院卷第50頁參照），核與證人郭坤用於本院
    審理時供稱與被告間曾因債務糾紛而結怨等語（本院卷第76
    頁參照）不符，則渠等間是否存在宿怨，即有可疑；再以證
    人郭坤用自承因債務糾紛，始刻意誣陷被告吳文風，而該筆
    債務被告吳文風迄今尚未歸還等語（本院卷第76頁背面至第
    77頁參照），然經本院訊問證人郭坤用，何以被告吳文風尚
    未歸還欠款，即願改口證稱毒品來源並非被告吳文風之原由
    ，證人郭坤用竟不答之情以觀，證人郭坤用於本院證稱其有
    意構陷被告吳文風之情，即難遽採。
  3.證人許銘合固於本院審理時證稱與被告吳文風、案外人「黃
    清山」並不相識，及於當日並無將毒品交付予證人郭坤用等
    情，然(1)證人許銘合已被訴及本院判決認係與被告吳文風共
    同販賣本件毒品，而該販賣毒品案件，現已上訴至臺灣高等
    法院高雄分院審理中（該院100 年度上訴字第170 號），衡
    情以難期待其自證己罪；(2)證人許銘合於本院提示渠先前之
    偵訊筆錄後，隨即改口稱與被告吳文風認識（本院卷第83頁
    背面參照），是其證詞前後反覆，已難採信；(3)再以證人許
    銘合證稱與被告吳文風係於97年10、11月間始認識等語（本
    院卷第83頁背面至第84頁參照），亦與被告吳文風自承渠於
    96 年12 月1 日出監後即與證人許銘合不再往來之情相悖，
    益徵證人許銘合之證詞與事實不合。綜上，證人許銘合上開
    證詞顯係不實。
  4.本件係證人郭坤用毒癮發作要求警員讓其向被告吳文風購買
    毒品，二人合意後，被告吳文風推由與其有販賣第一級毒品
    犯意聯絡之同案共犯許銘合將海洛因送至約定地點交付郭坤
    用甚明，本件海洛因之買賣既係郭坤用本人欲施用而自行向
    吳文風購買，海洛因亦係依約定送至約定地點，交付買受人
    郭坤用，價金2 千元亦係當場由郭坤用交付同案共犯許銘合
    ，是本件買賣第一級毒品海洛因之行為即已既遂，被告上開
    所辯，顯係事後卸責之詞不足採信。
  (四)又查販賣毒品係政府嚴予查緝之違法行為，並無公定價格，
    且出售份量可任意分裝增減，價格亦因毒品純度、買賣數量
    、買賣雙方關係資力、毒品來源是否充裕、檢警查緝等因素
    而有不同，難有客觀之標準，是販賣利得除經行為人坦承或
    價量明確外，實難加以認定，然不論是瓶裝或紙包之毒品，
    均可任意分裝或增減其分量，復可依買受人之需求按原包裝
    賣出或再分裝為小包出售，則無論以原包裝賣出或分裝後再
    行出賣之每包售價，均可因賺取價差而牟得利益，至為昭然
    ；況海洛因毒品價格昂貴，取得不易，且為政府嚴予查緝之
    犯罪，凡為販賣之不法勾當者，苟無利可圖，應無甘冒被查
    緝法辦重刑之危險，平白無端義務為該買賣之工作，故堪認
    被告販入海洛因之價格必較販出之價格低廉，或以同一價格
    而減少海洛因之份量，而有從中賺取差額利潤圖利之意圖及
    事實，此應屬合於論理法則，且不違背社會通常經驗之理性
    判斷。
  (五)綜上所述，本件事證明確，被告吳文風與同案共犯許銘合共
    同販賣第一級毒品海洛因之犯行，堪以認定，應依法論科。
三、論罪科刑：
  (一)按行為後法律有變更者，適用行為時之法律。但行為後之法
    律有利於行為人者，適用最有利於行為人之法律，刑法第2
    條第1 項定有明文。本案被告行為後，毒品危害防制條例業
    於98年5 月5 日由立法院通過修正，並經98年5 月20日總統
    華總一義字第09800125141 號令修正公布，而於98年11月20
    日施行，自應依刑法第2 條第1 項規定，依「從舊從輕」原
    則而為比較，經查被告行為時之毒品危害防制條例第4 條第
    1 項規定：「製造、運輸、販賣第一級毒品者，處死刑或無
    期徒刑，處無期徒刑者，得併科新臺幣1 千萬元以下罰金。
    」修正後則提高得併科之罰金數額至新臺幣2 千萬元，應以
    被告行為時之規定對被告較為有利。
  (二)按海洛因係毒品危害防制條例第2 條第2 項第1 款所稱之第
    一級毒品。是核被告吳文風所為，係犯修正前毒品危害防制
    條例第4 條第1 項之販賣第一級毒品罪；其持有第一級毒品
    海洛因進而販賣，持有之低度行為為販賣之高度行為所吸收
    ，不另論罪。
  (三)被告吳文風與許銘合間，就上開販賣第一級毒品之犯行，互
    有犯意聯絡及行為分擔，均為共同正犯。
  (四)刑之加重減輕：
  1.被告吳文風有如事實欄所示之前案犯罪科刑及執行紀錄，有
    臺灣高等法院被告前案紀錄表及臺灣屏東地方法院檢察署刑
    案資料查註紀錄表各1 份在卷可按，其受有期徒刑之執行完
    畢，5 年內故意再犯本件法定本刑有期徒刑以上之罪，構成
    累犯，惟其所犯本件販賣第一級毒品罪之法定刑為死刑、無
    期徒刑，依法不得加重。
  2.另毒品危害防制條例制定之目的，係為防制毒品危害，維護
    國民身心健康，而有關販賣第一級毒品罪責部分，係處以死
    刑、無期徒刑之重刑；然若未分別行為人販賣第一級毒品之
    數量、時間、所得，及所造成之危害，一律處以死刑、無期
    徒刑之重刑，自非罰其所當罰刑事政策之目的，亦非為阻絕
    毒害之唯一方法，本件被告上開販賣第一級毒品犯行，雖應
    重懲，惟被告所販賣第一級毒品數量甚微，販毒所得僅2 千
    元，苟以其犯罪情節與其他查獲販賣毒品之重量達數公斤至
    數百公斤之大盤毒梟，對社會之危害情節相比，其惡性尚非
    重大不赦，實屬情輕法重，在客觀上尚足以引起一般之同情
    ，應有堪資憫恕之處，乃就其所犯修正前毒品危害防制條例
    第4 條第1 項之罪，依刑法第59條規定減輕其刑。
  (五)爰審酌被告吳文風與許銘合共同販賣第一級毒品海洛因，無
    視於我國政府禁絕毒害之堅定立場，僅圖一己私人經濟利益
    ，明知毒品具有成癮性、濫用性，對社會深具危害，任將海
    洛因賣予他人，致使買受之吸毒者更加產生依賴性及成癮性
    ，戕害國民健康與社會治安；被告尚值壯年，不思正當工作
    營生，竟為謀個人私利，無視於政府制定毒品危害防制條例
    之立法美意，及毒品對於自身健康之戕害及國家對於杜絕毒
    品犯罪之禁令，販賣第一級毒品海洛因，並造成毒品之流通
    及助長泛濫，而購買毒品者，甚多因施用毒品之結果，減低
    工作能力，且一般均無正當工作收入，若非尋求親友經濟奧
    援，常會藉竊盜、搶奪等行為或再將購入之毒品重新販出牟
    利，以資作購買毒品費用，是被告惡性不可謂不重，然則犯
    後坦認犯行，且僅販賣1 次、數量亦寡等一切情狀，量處如
    主文所示之刑。
  (六)沒收部分：
  1.按犯第4 條至第9 條、第12條、第13條或第14條第1 項、第
    2 項之罪者，其供犯罪所用或因犯罪所得之財物，均沒收之
    ，如全部或一部不能沒收時，追徵其價額或以其財產抵償之
    ，毒品危害防制條例第19條第1 項定有明文；再毒品危害防
    制條例第19條第1 項規定，犯販賣、運輸毒品罪者，其犯罪
    所得之財物，均沒收之，係採義務沒收主義，故其犯罪所得
    之對價，不問其中成本若干，利潤多少，均應全部諭知沒收
    ，以貫徹政府查禁煙毒之決心，並符立法本旨，最高法院95
    年度台上字第3133號判決意旨可資參照；又按販賣毒品所得
    之金錢，無論已否扣案，如仍屬存在，即應依法沒收。再按
    共同正犯之犯罪所得，因係合併計算，為避免執行時發生重
    複沒收之情形，故各共同正犯之間係採連帶沒收主義，於裁
    判時僅諭知連帶沒收，不得就全體共同正犯之總所得，對各
    該共同正犯分別重複諭知沒收，最高法院97年度台上字第13
    67號著有判決可供參照。
  2.本件被告與共犯許銘合共同販賣海洛因1 次之所得2 千元，
    該次之販毒所得金額雖未扣案，然依前開說明，應依毒品危
    害防制條例第19條第1 項規定，併予宣告與共犯許銘合連帶
    沒收，如全部或一部不能沒收時，以其與吳文風之財產連帶
    抵償之。
  3.至被告吳文風與證人郭坤用聯絡販毒事宜所持用之行動電話
    1 支（含SIM 卡，門號：0000000000號，行動電話國際識別
    碼：000000000000000 號），經被告供稱為其所有（本院卷
    第93頁背面參照），且為聯絡販毒之用，亦有上開電話之通
    聯紀錄及證人郭坤用之證詞在卷足憑，依前開說明，亦併予
    宣告與同案被告許銘合連帶沒收，如全部或一部不能沒收時
    ，應連帶追徵價額（最高法院99年6 月29日99年度第5 次刑
    事庭會議(二)決議意旨參照），附此敘明。
據上論斷，應依刑事訴訟法第299 條第1 項前段、修正前毒品危
害防制條例第4 條第1 項、毒品危害防制條例第19條第1 項，刑
法第2 條第1 項前段、第11條、第28條、第47條第1 項、第59條
，判決如主文。
本案經檢察官許英輝到庭執行職務
中    華    民    國   100    年    5     月    31    日
                  刑事第四庭    審判長法  官  莊鎮遠
                                      法  官  蔡玉雪
                                      法  官  李謀榮
以上正本證明與原本無異。
如不服本判決應於收受判決後10日內向本院提出上訴書狀，並
應敘述具體理由；其未敘述上訴理由者，應於上訴期間屆滿後
20日內向本院補提理由書（均須按他造當事人之人數附繕本）
「切勿逕送上級法院」。
中    華    民    國   100    年    5     月    31    日
                                      書記官  蔡進吉
附錄本案論罪科刑法條
修正前毒品危害防制條例第4條
製造、運輸、販賣第一級毒品者，處死刑或無期徒刑；處無期徒
刑者，得併科新台幣1 千萬元以下罰金。
製造、運輸、販賣第二級毒品者，處無期徒刑或7 年以上有期徒
刑，得併科新台幣7 百萬元以下罰金。
製造、運輸、販賣第三級毒品者，處5 年以上有期徒刑，得併科
新台幣5 百萬元以下罰金。
製造、運輸、販賣專供製造或施用毒品之器具者，處1 年以上7
年以下有期徒刑，得併科新台幣1 百萬元以下罰金。
前4 項之未遂犯罰之。